臺灣臺中地方法院刑事判決
111年度訴字第1035號
公  訴  人  臺灣臺中地方檢察署檢察官
被      告  李紹綸


選任辯護人  謝尚修律師（法扶律師）
上列被告因違反毒品危害防制條例案件，經檢察官提起公訴（11
1年度偵字第6932號），本院判決如下：
    主  文
丙○○犯如附表一所示之罪，共貳罪，各處如附表一「主文欄」所
示之刑及沒收。應執行有期徒刑參年拾月。
    事  實
一、丙○○明知4-甲基甲基卡西酮、甲基-N,N-二甲基卡西酮及愷
    他命均係毒品危害防制條例第2條第2項第3款所列管之第三
    級毒品，不得非法販賣，竟分別為下列犯行：
　㈠意圖營利，基於販賣第三級毒品之犯意，先持如附表二編號4
    所示之物，與真實姓名年籍均不詳、通訊軟體微信暱稱「亝
    個貳」之人（下稱「亝個貳」）聯繫毒品交易情事後，於民
    國110年12月1日4時24分許不久後同日某時許（起訴書記載
    為不詳時間，應予更正），在臺中市○○區○○○○路000號，販
    賣新臺幣（下同）1,800元之第三級毒品愷他命1包予「亝個
    貳」，並當場收取價金（即如附表二編號6所示之物）完成
    交易。
　㈡意圖營利，基於販賣第三級毒品而混合二種以上毒品之犯意
    ，先持如附表二編號5所示之物，聯繫真實姓名年籍均不詳
    、綽號「阿輝」之人（下稱「阿輝」），於111年2月14日0
    時30分許，在彰化縣伸港鄉美港公路及湖地路路口，向「阿
    輝」購入混合4-甲基甲基卡西酮、甲基-N,N-二甲基卡西酮
    等成分之毒品咖啡包（下稱毒品咖啡包）及愷他命，復持如
    附表二編號4所示之物，與真實姓名年籍均不詳、通訊軟體
    微信暱稱「擺渡人」之人（下稱「擺渡人」）聯繫毒品交易
    情事後，於111年2月15日22時50分許前同日某時許，在臺中
    市○區○○街00號（起訴書記載為不詳時間、地點，均應予更
    正），以每包300元之價格，販賣上開毒品咖啡包其中10包
    予「擺渡人」，惟尚未取得價金。嗣丙○○於111年2月15日22
    時50分許，駕車行經臺中市○區○○路000號前，因警方執行取
    締酒駕勤務時，關閉大燈且形跡可疑為警攔查，經警發覺車
    內散發愷他命燃燒後之氣味，並於同日23時5分許，當場扣
    得如附表所示之物，始查悉上情。
二、案經臺中市政府警察局第二分局（下稱第二分局）報告臺灣
    臺中地方檢察署（下稱臺中地檢署）檢察官偵查後起訴。
    理  由
一、按被告以外之人於審判外之陳述，雖不符刑事訴訟法第159
    條之1至之4等規定，惟經當事人於審判程序同意作為證據，
    法院審酌該言詞或書面陳述作成時之情況，認為適當者，亦
    得為證據，刑事訴訟法第159條之5第1項定有明文。經查，
    本判決以下所引用具傳聞性質之證據，檢察官、被告丙○○及
    其辯護人於本院審理時均表示同意有證據能力（本院卷第12
    2頁），本院審酌上開證據資料作成時之情況，並無任何違
    法取證之不適當情形，且對於被告涉案之事實具有相當之關
    聯性，依刑事訴訟法第159條之5第1項規定，認均具有證據
    能力。
二、事實認定
  ㈠上開事實，業據被告於偵查及本院審理時均坦承不諱（偵卷
    第25至43、185至188頁，本院聲羈卷第15至19頁，本院卷第
    87至91、121頁），並有如附表二編號1至6所示之物扣案可
    佐。此外，復有員警職務報告、自願受搜索同意書、第二分
    局搜索扣押筆錄、扣押物品目錄表、扣押物品暨現場照片、
    通聯記錄翻拍照片、通訊軟體微信對話紀錄翻拍照片、衛生
    福利部草屯療養院111年3月1日、111年3月14日草療鑑字第1
    110200473、0000000000號鑑驗書（下稱鑑驗書一、二）、
    內政部警政署刑事警察局111年4月15日刑鑑字第1110021487
    號鑑定書（下稱鑑定書）等件在卷可稽（偵卷第21至23、61
    至83、127至161、235至237頁，本院卷第35頁）。又扣案如
    附表二編號1至3所示之物，經送衛生福利部草屯療養院、內
    政部警政署刑事警察局鑑定結果，分別確屬混合4-甲基甲基
    卡西酮、甲基-N,N-二甲基卡西酮等成分之毒品咖啡包及愷
    他命無訛（詳如附表二編號1至3備註欄所示），有前引鑑驗
    書一、二及鑑定書等件在卷可憑，堪認被告上開任意性自白
    與事實相符，可以採信。
  ㈡至起訴書雖記載被告均係於不詳時間販賣如事實欄一、㈠㈡所
    示之毒品予「亝個貳」、「擺渡人」等語，惟被告於本院審
    理時供稱：卷附通聯記錄、通訊軟體對話紀錄就是販賣毒品
    予「亝個貳」、「擺渡人」之聯絡紀錄，與「亝個貳」交易
    毒品時間為110年12月1日4時24分許不久後同日某時許，與
    「擺渡人」交易毒品時間則為111年2月15日22時50分許前同
    日某時許等語（本院卷第128至130頁），核與前引通聯記錄
    、通訊軟體微信對話紀錄翻拍照片所示之聯繫時間相符（偵
    卷第149、161頁），堪認被告係於110年12月1日4時24分許
    不久後同日某時許，販賣第三級毒品予「亝個貳」，於111
    年2月15日22時50分許前同日某時許販賣第三級毒品而混合
    二種以上之毒品予「擺渡人」，起訴書記載為不詳時間，均
    應予更正。
  ㈢按毒品危害防制條例所規定之販賣毒品罪，雖未明示「營利
    之意圖」為其犯罪構成要件，然「販賣」一語在文義解釋上
    已寓含有從中取利之意思存在，且從商業交易原理與一般社
    會觀念而言，販賣行為在通常情形下，仍係以牟取利益為其
    活動之主要誘因與目的；又販賣毒品係違法行為，非可公然
    為之，亦無公定價格，容易分裝並增減份量，每次買賣之價
    量可能隨時依雙方關係深淺、資力、需求量及對行情之認知
    、來源是否充裕、販賣者是否渴求資金、查緝是否嚴緊、購
    買者被查獲時供述購買對象之可能風險之評估等，因而異其
    標準並機動調整，非可一概論之，是販賣毒品之利得除被告
    坦承犯行或價量俱臻明確外，委難察得其交易實情，然販賣
    者從價差或量差中牟利之方式雖異，其販賣行為在意圖營利
    則屬同一，從而，舉凡有償交易，除足以反證其確係另基於
    某種非圖利本意之關係外，通常尚難因無法查悉其販入價格
    ，做為是否高價賣出之比較，諉以無營利之意思而阻卻販賣
    犯行之追訴。經查，被告於本院審理時自承：（問：今年1
    月販賣毒品未遂判有罪，為何2月又賣？）是賣，我承認，
    但是因為家裡剩下我跟母親，保費及房租負擔不過來，我哥
    哥也不理會，才又販賣毒品等語（本院卷第127頁），且被
    告所為販賣愷他命、毒品咖啡包予購毒者之過程中，既如前
    述與購毒者約定價金並交付毒品，行為外觀上顯均具備販賣
    毒品犯行之構成要件，對被告而言應極具風險性，而被告與
    購毒者間復無深刻交情或其他密切關係，足認被告有從中賺
    取買賣價差牟利之意圖及事實，應屬合理認定，依前揭說明
    ，概可認被告均係出於營利之意圖而為之，即皆屬販賣行為
    。
  ㈣綜上所述，本案事證明確，被告上開犯行均殆可認定，自應
    依法論科。　
三、論罪科刑　　
　㈠按毒品危害防制條例第9條第3項所稱之混合，係指將2種以上
    之毒品攙雜調合，無從區分而言（如置於同一包裝），又此
    規定係就犯罪類型變更之個別犯罪行為予以加重，當屬刑法
    分則加重之性質而成為另一獨立之罪。經查，本案被告如事
    實欄一、㈡部分，所販賣如附表二編號1至2所示之毒品咖啡
    包經送鑑結果，檢出第三級毒品4-甲基甲基卡西酮、甲基-N
    ,N-二甲基卡西酮成分，乃於同一包裝內摻雜調合二種以上
    之毒品，而無從區分，自屬毒品危害防制條例增定第9條第3
    項所稱之混合二種以上毒品之犯罪類型。
　㈡核被告所為，就事實欄一、㈠部分，係犯毒品危害防制條例第
    4條第3項之販賣第三級毒品罪；就事實欄一、㈡部分，係犯
    毒品危害防制條例第9條第3項、第4條第3項之販賣第三級毒
    品而混合二種以上之毒品罪。又被告同時持有如附表二編號
    1至3所示之數種第三級毒品間（純質淨重合計已逾5公克）
    ，因同級毒品所侵害之法益同一，應僅成立單純一罪，不因
    持有不同種類之同級毒品，而分別論罪。再被告販賣第三級
    毒品而混合二種以上之毒品前、後，持有第三級毒品純質淨
    重5公克以上之低度行為，為被告販賣之高度行為所吸收，
    不另論罪（至被告如事實欄一、㈠所示販賣第三級毒品犯行
    ，尚無證據證明所交付之第三級毒品純質淨重已達5公克以
    上，即無從該當持有逾量第三級毒品之罪，自無持有之低度
    行為為販賣毒品之高度行為吸收而不另論罪之問題）。另被
    告所犯上開販賣第三級毒品、販賣第三級毒品而混合二種以
    上之毒品2罪，犯意各別，行為互殊，應予分論併罰。
　㈢至公訴意旨雖未就事實欄一、㈡部分，論及被告涉有毒品危害
    防制條例第9條第3項、第4條第3項之販賣第三級毒品而混合
    二種以上之毒品罪嫌，容有未洽，惟起訴書「犯罪事實」欄
    已記載該部分之犯罪情節，應認被告上開犯行已在起訴範圍
    內，本院自應為實體審究。而本院於準備程序及審理時均已
    當庭告知被告可能涉犯之罪名（本院卷第88、120頁），並
    給予被告及其辯護人辨明之機會，無礙於被告防禦權之行使
    ，爰依法變更起訴法條。
　㈣刑之加重、減輕事由
　⒈毒品危害防制條例第9條第3項部分：
　　被告所犯如事實欄一、㈡所示販賣第三級毒品而混合二種以
    上毒品之行為，雖係適用毒品危害防制條例第9條第3項規定
    ，變更同條例第4條第3項販賣第三級毒品罪之基本犯罪類型
    ，並加重處罰，而成為另一獨立罪名，然因上開變更後罪名
    並無獨立之法定本刑，是其刑度應先依同條例第4條第3項規
    定定之，再依同條例第9條第3項規定，加重其刑。
　⒉毒品危害防制條例第17條第2項部分：
　　按犯毒品危害防制條例第4條至第8條之罪於偵查及歷次審判
    中均自白者，減輕其刑，毒品危害防制條例第17條第2項定
    有明文。經查，被告於偵查及本院審理時均坦承如事實欄一
    、㈠㈡所示犯行等情，業如前述，自應依上開規定分別減輕其
    刑，就事實欄一、㈡部分，並與前揭混合二種以上毒品之加
    重規定，依法先加後減之。
　⒊刑法第59條部分：
　⑴按刑法第59條所謂「犯罪之情狀可憫恕」，係指審酌刑法第5
    7條各款所列事項以及其他一切與犯罪有關之情狀之結果，
    認其犯罪足堪憫恕者而言，必須犯罪另有特殊之原因與環境
    等，因在客觀上顯然足以引起一般同情，認為縱予宣告法定
    最低度刑猶嫌過重者，始有其適用（最高法院102年度台上
    字第870號判決要旨參照）。
　⑵經查，被告所犯如事實欄一、㈠所示之販賣第三級毒品，及如
    事實欄一、㈡所示販賣第三級毒品而混合二種以上之毒品犯
    行，已適用毒品危害防制條例第17條第2項規定減輕其刑，
    業如上述，則適用該規定減輕其刑後，其刑度相較原本之法
    定刑，已有減輕，且被告上開犯行，對於毒品施用來源之提
    供大有助益，影響所及，非僅多數人之生命、身體將可能受
    其侵害，國家、社會之法益亦不能免，為害甚鉅，當非個人
    一己之生命、身體法益所可比擬，綜觀其情節，實難認屬輕
    微，並無客觀上足以引起一般同情而有情輕法重之情形，自
    無再依刑法第59條規定減輕其刑之餘地，是辯護人請求依刑
    法第59條規定酌減被告刑期等語（本院卷第77至79頁），即
    難採憑。
　⒋毒品危害防制條例第17條第1項部分：
    被告雖供稱其毒品來源係綽號「阿輝」之人（偵卷第31頁、
    本院聲羈卷第16頁），然被告並無提供任何關於「阿輝」之
    真實姓名、年籍等相關資料，故檢警實無法查得被告上手販
    賣毒品之不法事證等情，有臺中地檢署111年9月8日中檢永
    良111偵6932字第1119100480號函、第二分局111年9月15日
    中市警二分偵字第1110043902號函等件在卷可查（本院卷第
    103、107頁），故被告並無毒品危害防制條例第17條第1項
    減免其刑規定之適用，附此敘明。
　㈤爰以行為人之責任為基礎，審酌被告明知4-甲基甲基卡西酮
    、甲基-N,N-二甲基卡西酮，及愷他命均係列管之第三級毒
    品，戕害施用者之身心健康，不僅影響正常生活，且為持續
    獲取毒品，常淪為竊賊、盜匪或販毒之徒，詎其因貪圖不法
    利得，無視法律禁令，罔顧他人健康，並造成社會治安之隱
    憂，為本案販賣第三級毒品，及販賣第三級毒品而混合二種
    以上之毒品犯行，已助長毒品流通，致生危害於社會及他人
    身體健康，嚴重影響社會治安，所為誠屬不應該；惟念其犯
    後尚能坦承犯行，並參酌其各次販賣毒品之對象、數量，及
    犯罪所得之多寡；暨考量被告之前科紀錄（見卷附臺灣高等
    法院被告前案紀錄表），及其於本院審理時自述之智識程度
    、就業情形、家庭經濟及生活狀況（本院卷第131頁）等一
    切情狀，就其所犯分別量處如附表一「主文欄」所示之刑。
    其次，考量刑法第51條數罪併罰定執行刑之立法方式，係採
    限制加重原則，非以累加方式定應執行刑，如以實質累加之
    方式定應執行刑，則處罰之刑度顯將超過其行為之不法內涵
    ，而違反罪責原則，並考量因生命有限，刑罰對被告造成之
    痛苦程度，係隨刑度增加而生加乘效果，而非以等比方式增
    加，是以隨罪數增加遞減其刑罰之方式，當足以評價被告行
    為之不法性之法理（即多數犯罪責任遞減原則）。本院審酌
    被告所犯如事實欄一、㈠㈡所示各次販賣毒品犯行，其時間集
    中於110年12月至111年2月間，又其各次販賣毒品均應出於
    相同之犯罪動機，侵害之法益相近，考量刑罰手段、目的之
    相當性，茲就其所犯各罪，定其應執行之刑如主文所示，以
    資警儆。
四、沒收　　
　㈠查獲之毒品部分：
　　按違禁物，不問屬於犯罪行為人與否，沒收之，刑法第38條
    第1項定有明文。經查，扣案如附表二編號1至3所示之物經
    檢驗結果，分別為混合4-甲基甲基卡西酮、甲基-N,N-二甲
    基卡西酮等成分之毒品咖啡包及愷他命，業如前述，確屬違
    禁物無訛。且被告於警詢及偵訊中供稱：如附表二編號1至3
    所示之物是我於111年2月14日0時30分許向「阿輝」購入，
    係作為販賣用途等語（偵卷第31、186頁）。是扣案如附表
    二編號1至3所示之物，係本案如事實欄一、㈡所示販賣第三
    級毒品而混合二種以上之毒品犯行所剩餘，除因鑑定用罄而
    不復存在之部分外，均應依刑法第38條第1項之規定，於被
    告所犯上開罪刑項下予以沒收。至包裝上開第三級毒品之外
    包裝袋，因其上殘留之毒品難以析離，且無析離之實益與必
    要，應視同毒品，併予沒收。
　㈡犯罪工具部分：　
　　按犯第4條至第9條、第12條、第13條或第14條第1項、第2項
    之罪者，其供犯罪所用之物，不問屬於犯罪行為人與否，均
    沒收之，毒品危害防制條例第19條第1項定有明文。經查，
    扣案如附表二編號4至5所示之物，業據被告於偵查及本院審
    理時供稱：扣案物都是我的，我是用如附表二編號4所示之
    物與「亝個貳」、「擺渡人」聯繫毒品交易事宜，及使用如
    附表二編號5所示之物與阿輝聯繫購買毒品等語（偵卷第31
    、34、39、40頁，本院卷第128頁），並有前引通聯記錄、
    通訊軟體微信對話紀錄翻拍照片等件在卷可佐（偵卷第149
    、161頁），是扣案如附表二編號4至5所示之物均係被告所
    有、分別用於本案各次犯行之物乙節，堪以認定，自應依上
    開規定於被告所犯如事實欄一、㈠㈡所示罪刑項下，各宣告沒
    收之。
  ㈢犯罪所得部分：
    按犯罪所得，屬於犯罪行為人者，沒收之，刑法第38條之1
    第1項前段定有明文。次按販賣毒品所收取之價金均屬犯罪
    所得，並不以扣除成本及必要費用後之利潤為限（最高法院
    108年度台上字第3772號判決意旨參照）。經查，被告於本
    院審理時供稱：扣案的2萬7,800元，其中1,800元就是如事
    實欄一、㈡所示犯行的價金等語（本院卷第129頁），是依前
    揭說明，該犯罪所得既無刑法第38條之2第2項不宜執行沒收
    之情事，自應依同法第38條之1第1項前段之規定，於如事實
    欄一、㈡所示罪刑項下宣告沒收。而扣案現金中不屬該犯罪
    所得之部分（即如附表二編號7所示扣除前揭1,800元所剩餘
    之2萬6,000元），則無於本案宣告沒收之餘地，公訴意旨認
    應審酌毒品危害防制條例第19條第3項之規定予以宣告沒收
    等語（本院卷第133頁），容有誤會，併予敘明。
　㈣另本案其餘扣案之物品，尚無證據證明為本案犯罪所用、預
    備之用、犯罪所生之物或與本案犯罪有關，故均不予宣告沒
    收，附此敘明。
　㈤末按宣告多數沒收者，併執行之，刑法第40條之2第1項定有
    明文。是本案被告所犯前揭各罪，經宣告多數沒收，依法應
    併執行之。
據上論斷，應依刑事訴訟法第299條第1項前段、第300條，判決
如主文。
本案經檢察官蔡仲雍提起公訴，檢察官甲○、乙○○到庭執行職務
。　　
中　　華　　民　　國　　111 　年　　10　　月　　27　　日
            刑事第六庭    審判長法  官  田德煙
                                法  官  廖慧娟
                                法  官  王曼寧
以上正本證明與原本無異。
如不服本判決應於收受判決後20日內向本院提出上訴書狀，並應
敘述具體理由；其未敘述上訴理由者，應於上訴期間屆滿後20日
內向本院補提理由書（均須按他造當事人之人數附繕本）「切勿
逕送上級法院」。
                                書記官  陳筱惠　　　　　
中　　華　　民　　國　　111 　年　　10　　月　　27　　日
附錄本案論罪科刑法條全文：
毒品危害防制條例第4條
製造、運輸、販賣第一級毒品者，處死刑或無期徒刑；處無期徒
刑者，得併科新臺幣3千萬元以下罰金。
製造、運輸、販賣第二級毒品者，處無期徒刑或10年以上有期徒
刑，得併科新臺幣1千5百萬元以下罰金。
製造、運輸、販賣第三級毒品者，處7年以上有期徒刑，得併科
新臺幣1千萬元以下罰金。
製造、運輸、販賣第四級毒品者，處5年以上12年以下有期徒刑
，得併科新臺幣5百萬元以下罰金。
製造、運輸、販賣專供製造或施用毒品之器具者，處1年以上7年
以下有期徒刑，得併科新臺幣1百50萬元以下罰金。
前五項之未遂犯罰之。
毒品危害防制條例第9條
成年人對未成年人販賣毒品或犯前三條之罪者，依各該條項規定
加重其刑至二分之一。
明知為懷胎婦女而對之販賣毒品或犯前三條之罪者，亦同。
犯前五條之罪而混合二種以上之毒品者，適用其中最高級別毒品
之法定刑，並加重其刑至二分之一。
附表一：
事實 主文 備註 事實欄一、㈠販賣第三級毒品部分 丙○○販賣第三級毒品，處有期徒刑參年柒月。扣案如附表二編號四、六所示之物均沒收。 即起訴書犯罪事實欄一、㈡。 事實欄一、㈡販賣第三級毒品而混合二種以上之毒品部分 丙○○販賣第三級毒品而混合二種以上之毒品，處有期徒刑參年捌月。扣案如附表二編號一至五所示之物均沒收。 即起訴書犯罪事實欄一、㈠。 
附表二：
編號 扣案物品 數量 備註 1 毒品咖啡包（綠色Facetime圖樣包裝） 55包 1.即偵卷第83頁扣押物品目錄表編號1。 2.驗前總毛重148.08公克，驗前總淨重約113.98公克。檢出第三級毒品「4-甲基甲基卡西酮」，及微量第三級毒品「甲基-N,N-二甲基卡西酮」等成分，測得4-甲基甲基卡西酮純度約8%，推估4-甲基甲基卡西酮驗前總純質淨重約9.11公克（見卷附鑑定書，本院卷第35頁）。 2 毒品咖啡包（發字樣黑色包裝） 64包 1.即偵卷第83頁扣押物品目錄表編號2。 2.驗前總毛重346.42公克，驗前總淨重約270.90公克。檢出第三級毒品「4-甲基甲基卡西酮」，及微量第三級毒品「甲基-N,N-二甲基卡西酮」等成分，測得4-甲基甲基卡西酮純度約2%，推估4-甲基甲基卡西酮驗前總純質淨重約5.41公克（見卷附鑑定書，本院卷第36頁）。 3 愷他命 12包 1.即偵卷第71頁扣押物品目錄表編號1。 2.總毛重35.68公克，經指定鑑驗，推估檢驗前總淨重33.2152公克，總純質淨重27.2365公克（見卷附鑑驗書一、二，偵卷第235至237頁）。 4 IPHONE廠牌行動電話（型號：IPHONE 12 Pro） 1支 1.即偵卷第83頁扣押物品目錄表編號4。 2.含門號0000000000號SIM卡1張。 3.丙○○所有。 4.本案販賣毒品所使用。 5 IPHONE廠牌行動電話（型號：IPHONE SE 2） 1支 1.即偵卷第83頁扣押物品目錄表編號6。 2.丙○○所有。 3.本案事實欄一、㈡部分使用。 6 現金 （新臺幣） 1,800元 1.即偵卷第83頁扣押物品目錄表編號3，與如附表二編號7所示之物合計2萬7,800元。 7 現金 （新臺幣） 2萬6,000元 1.即偵卷第83頁扣押物品目錄表編號3，與如附表二編號6所示之物合計2萬7,800元。 2.與本案無關。 8 IPHONE廠牌行動電話（型號：IPHONE 6S） 1支 1.即偵卷第83頁扣押物品目錄表編號5。 2.丙○○所有。 3.與本案無關。 9 殘渣袋 1包 1.即偵卷第57頁扣押物品目錄表編號1。 2.內含愷他命殘渣成分。 3.與本案無關。